【裁判字號】    92,上訴,2687
【裁判日期】    921106
【裁判案由】    偽造貨幣
【裁判全文】
臺灣高等法院刑事判決                          九十二年度上訴字第二六八七號
    上  訴  人
    即  被  告  丙○○
                甲○○
    共      同
    選任辯護人  曾肇昌律師
    上  訴  人
    即  被  告  乙○○
    指定辯護人  本院公設辯護人  周君穎
右上訴人等因偽造貨幣案件，不服臺灣新竹地方法院九十二年度訴字第六四號，中華
民國九十二年六月二十七日第一審判決（起訴案號：臺灣新竹地方法院檢察署九十一
年度偵字第五０一四號）提起上訴，本院判決如左：
    主  文
上訴駁回。
    事  實
一、丙○○曾因偽造文書案件，經臺灣新竹地方法院判處有期徒刑四月確定，並於民
    國（下同）九十一年七月八日易科罰金執行完畢。乙○○曾因懲治盜匪條例案件
    ，經臺灣高雄地方法院判處有期徒刑二年確定，並於八十九年十一月十九日執行
    完畢。丙○○與甲○○為夫妻關係；乙○○與丙○○則一同從事貼磁磚工作，並
    用紙幣新臺幣之人，竟共同基於意圖供行使之用而收集偽造通用紙幣之犯意連絡
    ，於九十一年八月二十二日，先由甲○○交付丙○○新台幣（下同）四千元，再
    於同日二十時許，由丙○○以電話連絡後，載同甲○○、乙○○一同至新竹市○○路附近，共同以四千元之代價，向綽號「大頭」之成年男子購買偽造之通用紙
    幣新台幣千元紙鈔四張、五百元紙鈔二十張。丙○○旋將其中二張千元偽鈔及十
    二張五百元偽鈔交由甲○○保管；另將一張千元偽鈔及三張五百元偽鈔交付乙○○，自己則保留千元偽鈔一張及五百元偽鈔五張，欲分持偽鈔至商店購買小額商
    品以換取真鈔。旋於同日二十一時許，三人行經新竹市○○路與東大路口時，經
    警臨檢查獲，並分別於丙○○、甲○○、乙○○身上扣得前開尚未及使用之偽造
    通用紙幣。
二、案經新竹市警察局移送臺灣新竹地方法院檢察署檢察官偵查起訴。
    理  由
一、訊據被告即上訴人丙○○、甲○○、乙○○等三人固均坦承於上開時地，為警查
    獲扣案之偽造通用紙幣，然皆矢口否認有意圖供行使之用而收集偽造通用紙幣之
    犯行，被告丙○○辯稱：扣案偽鈔是「大頭」向我借款四千元時交付，日後再行
    返還，乃因一時好奇，要與真鈔比對，始收下該等偽鈔，並無意圖使用而收集之
    意；被告甲○○辯稱：因一時好奇，乃收下偽鈔觀賞，並無收集之意；被告乙○○則辯稱：扣案偽鈔為丙○○所交付，並放在丙○○車輛後座樂透彩袋子內，亦
    無行使意思。
二、惟查：
（一）被告丙○○於警詢供稱：被查獲的偽鈔都是我的，我因為好奇，才於九十一年
      八月二十二日，在新竹市○○路「荷蘭村大廈」前，以四千元之代價，向「大
      頭」購買偽鈔來看，乙○○及甲○○也是因為好奇才拿了一些去看看。我有一
      次在九十一年七月間，和甲○○及乙○○到「佑順加油站」旁，買過一次數千
      元的千元偽鈔及五百元偽鈔。乙○○及甲○○都有去檳榔攤及超商買東西，但
      我不知道他們有無拿偽鈔去換錢等語。被告甲○○於警詢供稱：警方在我皮夾
      內所查獲的偽鈔都是丙○○的，我因為好奇拿來看。偽鈔是丙○○在九十一年
      八月二十二日，在新竹市○○路「荷蘭村大廈」前，向「大頭」購買。我只有
      一次在九十一年七月間，和丙○○及乙○○到新竹縣竹北市「佑順加油站」旁
      ，接過一次數千元的千元偽鈔及五百元偽鈔。我和丙○○都沒有持偽鈔買東西
      換真鈔，只有乙○○有以偽鈔買檳榔換真鈔。被告乙○○於警詢供稱：我身上
      的偽鈔是丙○○及甲○○夫妻所共有的，並由丙○○交給我，要我拿去買檳榔
      找錢換真鈔回來。就我所知，丙○○買了三次，第一次是在九十一年七月二十
      三日凌晨二時左右，在新竹縣中華路「佑順加油站」旁，向「大頭」買了五百
      元的偽鈔二張，第二次在同年八月十六日凌晨二時左右，亦在相同地點向「大
      頭」買了一千元偽鈔五十張、五百元偽鈔三百張，第三次則是在同年八月二十
      二日凌晨一時許，由丙○○開車載我及甲○○，到台北縣板橋市○○路○段路
      邊，丙○○以一萬一千元代價向「大頭」買了五百元偽鈔一百張。丙○○要我
      買檳榔換真鈔，也會要求甲○○持偽鈔去超商購物換真鈔，有時也會將偽鈔以
      一比六的行情拿去賣給他的朋友。雖被告丙○○於原審辯稱：「警訊筆錄不實
      在」、「警訊時係照警員製作之筆錄錄音」；被告乙○○、甲○○亦否認警訊
      筆錄為真實。然被告丙○○於偵查中已坦承警詢筆錄實在；且經原審當庭勘驗
      被告丙○○警詢錄音，錄音帶內容與詢問筆錄大致相符，亦無照筆錄口唸之情
      形，有勘驗筆錄在卷為憑（見原審卷第九八頁）。另證人即查獲本件之警員謝
      志華於原審結稱，當日依法攔檢被告三人，並製作筆錄，均有錄音等語。被告
      甲○○、乙○○亦未指出警詢有刑求逼供或其他不正方法之詢問；被告三人警
      詢筆錄自有證據能力。綜合被告三人於警詢所稱，被告丙○○於九十一年七月
      間，即曾開車載同被告甲○○、乙○○前去向「大頭」之人購買偽鈔；被告丙○○並要乙○○、甲○○分持偽鈔前往檳榔攤及超商購物換取真鈔；本件被告
      丙○○又於九十一年八月二十二日，駕車搭載被告甲○○、乙○○，共同以四
      千元之代價，向「大頭」購買扣案偽鈔之事實堪以認定。
（二）被告甲○○於九十一年八月二十三日偵查中供稱：扣案的偽鈔，是「大頭」以
      四千元代價賣給我們的，我是因為好奇才將偽鈔拿來放在皮包內，我將偽鈔及
      真鈔分開來放，以免分不清楚等語。被告乙○○於九十一年八月二十三日偵查
      中供稱：扣案偽鈔係丙○○於九十一年八月二十二日，在新竹市荷蘭村大廈拿
      給我的，我知道這是偽鈔，但還來不及使用就被警察查獲等語。及至九十一年
      九月三日偵查中，被告三人均坦承本件行使偽造貨幣之罪行（見九十一年度偵
      字第五一四號偵查卷第五二頁）。而扣案之千元紙鈔四張及五百元紙鈔二十張
      確屬偽鈔，亦有新竹市警察局九十一年十月一日竹市警刑二字第九一０００八
      ０二二號函附之鑑驗報告書在卷可稽。足見被告三人於偵查中自白共同購買扣
      案偽鈔，並意圖行使而收集之犯行，確與事實相符。
（三）被告甲○○辯護人於本院辯稱：甲○○因與丙○○為夫妻關係，復因一時好奇
      ，始收受丙○○交付之數張偽鈔觀看，並代為保管，尚無行使偽鈔而收集之意
      圖；被告三人亦均稱：係因好奇而收受扣案偽鈔。被告丙○○另辯稱：因「大
      頭」有急用，乃出借四千元週轉。然被告丙○○供稱與不詳姓名綽號「大頭」
      之人不熟；「大頭」係住臺北，不常到新竹，依常情判斷，被告丙○○顯不可
      能任意出借「大頭」四千元，所稱「大頭」暫時交付，委無可採。再被告丙○○於原審供稱：九十一年七月初即曾與「大頭」碰面，知悉「大頭」所持有之
      紙鈔為偽鈔，並曾告訴被告甲○○及乙○○，查獲當時係我們三人共同至新竹
      市○○路，僅我下車交付四千元及取得扣案之偽鈔等語（見原審卷第三九頁至
      第四二頁）。按被告丙○○既專程前去購買偽鈔，竟載同知情之被告甲○○、
      乙○○同行，復於購得偽鈔後，由三人各自分得偽鈔；另被告丙○○以四千元
      向「大頭」購買偽鈔之前，被告甲○○曾先交付四千元，亦據被告甲○○於原
      審審理時供認在卷，被告丙○○購買偽鈔之四千元應係被告甲○○所交付；顯
      見被告三人自始即有共同購買偽鈔之犯意聯絡。按被告丙○○、乙○○自承均
      係從事貼磁磚之工作，月入約三萬多元，竟僅因好奇，即共同花費四千元購買
      偽鈔欣賞，顯與常情不合。又證人即承辦警員李宗永於原審證稱：當日於被告
      丙○○及甲○○皮包內查獲偽鈔，再從後座椅背紅包袋內查獲被告乙○○的偽
      鈔等語；證人即警員古達偉亦於原審結稱：當天我跟李宗永、謝志華三人查獲
      時，我們就聯絡其他人辦理。當時知道有偽鈔、針筒以後，我檢查女孩子（即
      被告甲○○）的皮包時，女孩子的皮包有很多東西，我看見一張紙鈔怪怪的，
      帶到旁邊檢視才發現是假鈔等語。依被告丙○○、甲○○為警查獲時均已將偽
      鈔分別置於二人個人使用之皮包內，被告乙○○則將將偽鈔置於車內後座位前
      ，被告三人顯係意圖供行使之用而收集扣案偽鈔至灼。被告三人辯稱：因一時
      好奇，始購買扣案偽鈔觀看，要非屬實。事證明確，被告三人犯行均堪以認定
      。
（四）至被告甲○○雖於警詢自白：只有乙○○有以偽鈔買檳榔換真鈔。被告乙○○
      亦於警詢坦承：丙○○要我買檳榔換真鈔，也會要求甲○○持偽鈔去超商購物
      換真鈔，有時也會將偽鈔以一比六的行情拿去賣給他的朋友等語。惟刑事訴訟
      法第一百五十六條第二項規定：被告之自白，不得作為有罪判決之唯一證據，
      仍應調查其他必要之證據，以察其是否與事實相符。本件卷內並無其他證據足
      認被告甲○○、乙○○上開警詢自白確與事實相符，自不得據以認定被告三人
      有行使偽造通用紙幣之犯行，併此敘明。
三、核被告丙○○、甲○○、乙○○所為，均係犯刑法第一百九十六條第一項之意圖
    供行使之用而收集偽造通用紙幣罪。被告三人間，有犯意聯絡及行為分擔，均為
    共同正犯。又被告丙○○曾因偽造文書案件，經臺灣新竹地方法院判處有期徒刑
    四月確定，並於九十一年七月八日執行完畢。被告乙○○前曾因懲治盜匪條例案
    件，經臺灣高雄地方法院判處有期徒刑二年確定，並於八十九年十一月十九日執
    行完畢，有本院被告全國前案紀錄表在卷為憑。被告丙○○、乙○○於有期徒刑
    執行完畢後五年內再犯本件有期徒刑以上之罪，係屬累犯，均應依刑法第四十七
    條規定加重其刑。
四、原審調查結果，適用刑法第二十八條、第一百九十六條第一項、第四十七條，罰
    金罰鍰提高標準條例第一條前段規定，同時分別審酌被告丙○○、甲○○、乙○○等三人購買偽鈔之數量、支付之代價、分別擔任之工作、所生之危害及犯罪後
    態度等一切情狀，量處被告丙○○有期徒刑三年八月；被告甲○○有期徒刑三年
    ；被告乙○○有期徒刑三年二月。另扣案之新臺幣一千元券四張及五百元券二十
    張，係屬偽造之通用紙幣，不問屬於犯人與否，應依刑法第二百條規定，宣告沒
    收。認事用法，核無違誤，量刑亦稱妥適。被告三人上訴，否認犯罪，並指稱原
    審量刑過重，均無理由，應予駁回。
據上論斷，應依刑事訴訟法第三百六十八條，判決如主文。
本案經檢察官沈明彥到庭執行職務。
中      華      民      國    九十二    年      十一    月     六       日
                                臺灣高等法院刑事第十四庭
                                    審判長法  官  陳  祐  輔
                                          法  官  洪  昌  宏
                                          法  官  陳  國  文
右正本證明與原本無異。
如不服本判決，應於收受送達後十日內向本院提出上訴書狀，其未敘述上訴之理由者
並得於提起上訴後十日內向本院補提理由書（均須按他造當事人之人數附繕本）。
                                          書記官  蔡  棟  樑
中      華      民      國    九十二    年      十一    月     六       日
附錄：本案論罪科刑法條全文
刑法第一百九十六條第一項：
行使偽造、變造之通用貨幣、紙幣、銀行券，或意圖供行使之用而收集或交付於人者
，處三年以上十年以下有期徒刑，得併科五千元以下罰金。


司法院資訊處製作；財團法人民間司法改革基金會備份。
